臺灣桃園地方法院民事判決　　　　　　 95年度勞訴字第44號
原　　　告　戊○○
被　　　告　財園法人長庚紀念醫院林口分院
法定代理人　丁○○
訴訟代理人　甲○○
　　　　　　丙○○
上列當事人間請求給付工資等事件，於民國96年10月17日言詞辯
論終結，本院判決如下：
    主      文
被告應給付原告新台幣壹萬伍仟壹佰零陸元，及自民國九十五年
九月三十日起至清償日止，按週年利率百分之五計算之利息。
原告其餘之訴駁回。
訴訟費用由被告負擔十分之九，餘由原告負擔。
本判決第一項得假執行。但被告如以新臺幣壹萬伍仟壹佰零陸元
為原告預供擔保後，得免為假執行。
原告其餘假執行之聲請駁回。
　　事實及理由
一、原告主張：(一)原告自民國83年12月21日起任職於被告，擔任
    麻醉科之學員，於85年1 月5 日晉升為麻醉技術員，於87年
    1 月5 日晉升為麻醉技術師。詎94年9 月1 日，被告未徵得
    原告同意，將原告由麻醉技術師調職為門診護理二組之門診
    專任護士，原告當下拒絕調動，仍遭調動為上開職務，嗣屢
    經申訴，被告不僅未予合理回應，更將原告之工資自新台幣
    （下同）55,576元 (原告94年8 月之薪資)逐 月調降至26,
    900 元，足見被告惡意將原告之勞動條件為不利益變更。(二)
    按雇主如有調動勞工工作必要，應依內政部74年9 月5 日74
    台內勞字第328433號函發布之下列原則辦理：1.基於企業經
    營上所必須；2.不得違反勞動契約；3.對勞工薪資及其他勞
    動條件未做不利益變更；4.調動後工作與原有工作性質為其
    體能及技術所可勝任；5.調動地點過遠，雇主應予必要協助
    ，否則，其調職命令即屬權利濫用之非法行為。被告將原告
    調職減薪，已違反兩造之勞動契約、上開調動五原則及民法
    第148 條規定，顯屬權利濫用，依民法第487 條本文規定，
    被告自應按月給付原告原任麻醉技術師之工資，不得以原告
    未從事麻醉科業務為由，減發工資。(三)而自94年9 月至95年
    4 月共8 個月期間，被告應給付原告任職麻醉技術師之工資
    總額為444,608 元（55,576元×8 個月＝上開金額），惟被
    告僅發給原告共232,220 元（48,215元＋32,056元＋26,900
     元 ＋26,900元＋27,125元＋27,035元＋17,986元＋26,003
    元＝上開金額），被告自應補發原告其差額212,38 8 元 （
    444,608 元－232, 220元＝上開金額）；另原告94年全年無
    受懲處記錄，依被告內部規定，原告94年度年終獎金以原職
    本薪24,370元計算，應為141,69 8元，惟被告僅發給原告10
    4,961 元，被告自應補發原告其差額36,737元（141,69 8元
    －104,961 元＝上開金額）。以上合計為249,125 元。(四)原
    告曾於94年12月26日依勞動基準法第22條第2 項規定，發存
    證信函請求被告補發工資差額及回復原職，惟未獲置理；乃
    再先後向桃園縣勞資和諧促進會及桃園縣政府申請協調及調
    解，惟均不成立；原告遂分別於95年4 月26日及同年9 月29
    日以被告違反勞動基準法第14條第1 項第5 款為由，發存證
    信函通知被告終止勞動契約，並依同條第4項 準用同法第17
    條規定，請求被告給付資遣費。而自83年12月21日起任職於
    被告至95年5 月3 日業務交接止，原告之工作年資共11年4
    月，依其最近6 個月即94年3 月至同年8 月之薪資計算，其
    平均工資為61,689元【（94 ,492 元＋60,096元＋51 ,294
    元＋53,137元＋55,538元＋55 ,576 元）÷6 個月＝61,689
    元/ 月，元以下四捨五入），依勞動基準法第17條規定，被
    告應給付原告資遣費共699,14 2元【61 ,689 元×（11＋4
    ÷12）＝上開金額，元以下四捨五入】。(五)綜上，被告應給
    付原告工資差額及資遣費共948, 267元（212,388 元＋36,
    737 元＋699,142 元＝上開金額）。爰依勞動基準法第22條
    第2 項及第14條第4 項準用第17條規定，提起本件訴訟等語
    ，並聲明：1.被告應給付原告948, 267元，及自起訴狀繕本
    送達之翌日起至清償日止，按週年利率百分之5 計算之利息
    ；2.願供擔保，請准宣告假執行。
二、被告則以：(一)原告係83年12月21日起任職於被告，擔任護理
    人員，嗣經被告施以員工訓練，轉任麻醉科臨床麻醉技術員
    ，其業務性質為手術中協助麻醉病患及監測病患麻醉後病況
    等，與病患之生命安全息息相關。惟原告任職麻醉技術員期
    間，曾未經醫師指示擅自對病人作侵入性之頸靜脈注射，並
    屢因私人因素影響其工作表現，致嚴重危害病患安全，甚至
    擅改醫囑，此有被告於93年間對原告個人問題之「事件處理
    提案表」為證，經被告不予追究，原告於94年6 月21日簽立
    切結書保證爾後控制其情緒，被告並告知原告如再有類似行
    為，將調動職務。詎嗣後原告仍故態復萌，復因私人情感問
    題影響其他員工執行職務，業據余崇銘醫生於本院審理時證
    述綦詳，足認原告已不適任麻醉技術師之職務，經其單位主
    管於94年7 月29日呈報，並與部門督導多方評估、考量，再
    與原告溝通、協調後，自94年9 月1 日起，將原告調任為護
    理部之門診專任護士，當下原告並無異議。(二)被告為管理員
    工之便，針對員工之工作場所、內容、方式等應注意事項，
    及差勤、退休、撫恤及資遣等各種工作條件，訂有工作規則
    並公告，俾利員工一體遵循，該工作規則除違反法律強制規
    定或團體協商外，自屬僱傭契約之一部。又如被告為因應病
    患需求而有變動員工職務之必要時，倘不許被告有調職命令
    權，亦與社會一般通念脫軌。準此，判斷兩造就調職是否已
    有默示之合意，須考量被告經營及勞動實務狀況與原告任職
    表現，除勞動契約已有明確約定，或從兩造履約過程中得確
    定雙方就工作場所、工作內容已有限定之合意外，如工作規
    則訂有原告須遵守被告調職命令之條款者，應認原告已有接
    受被告調職之默示合意。至於判斷被告之調職命令有無權利
    濫用之情事，除應注意被告之調職有無其他不當之動機或目
    的外，尚應就該調職命令在業務上有無必要性或合理性，與
    原告因調職所可能蒙受之生活上不利益之程度為綜合之考量
    。基於尊重被告管理自主權，於調職之人選為被告合理營運
    上所考慮之必要措施時，可視為調職人選具有妥當性。原告
    上開調職，乃被告出於必要性、合理性及維護病患安全之考
    量，且事前已與原告協調後方予調職，原告任職時，亦簽訂
    誓約書同意被告因醫療業務上之需要，調動其工作職務，顯
    見兩造於調職已有默示合意時，於合理範圍內，被告應有調
    職命令之權限，原告既不適任麻醉科臨床工作，被告將原告
    調任門診護士，自無不當，原告主張被告將之作無理由調職
    ，洵不足採。(三)至於原告調動後之薪資，依被告薪資核敘檢
    討調整案之提案，因門診護士業務性質較單純，且上班時間
    固定，不似麻醉技術員需輪值三班，故其薪資不同於麻醉技
    術員之計算方式，茲說明如下：1.本薪從原本24,370元調整
    為16,000元，並就原告任職於被告5 年經驗年資酌增至17,
    300 元，絕非如其所述任意調動；2.職務津貼由浮動之執行
    麻醉科業務績效獎金調整為固定3,800 元；3.特殊職務津貼
    保留地區津貼，取消麻醉技術人員特殊津貼，由原2,000 元
    調整為1,000 元；其餘均未變動，被告給付之薪資，並無不
    當短付，原告主張被告逐月減發薪資，其薪資大幅減少云云
    ，純屬不實。另原告之評點自60點調至50點，係因被告院內
    職務性需求及其任職年資之不同而異，原告於麻醉科任職評
    點本為50點，服務8 年後酌增至60點，並非任職後即為60點
    ，故調任門診護士後，亦須從50點起算，惟評點高低僅為被
    告計算員工年資，與原告受領薪資無關。(四)原告調任門診護
    士後，被告就其工作表現詳加紀錄，並持續給予情緒支持，
    原告直至94年12月請求調回原職，惟經被告詢請麻醉科部門
    施以面談及學理測驗後，評定原告尚不適合調回原職。(五)原
    告於96年10月15日當庭承認其於95年9 月27日寄發存證信函
    予被告，復於同年10月申請離職，顯見原告係以此存證信函
    達其欲回復原職之請求，而不具終止兩造勞動契約之真意，
    否則依其函示真意，可逕自終止兩造之勞動契約，而非於同
    年10月向被告申請離職，並於同年月31日正式生效。兩造間
    既係因原告默示同意調任進而申請離職而合意終止原有勞動
    契約，並非被告依勞動基準法第11條或第13條但書規定終止
    契約，亦無依同法第14條規定終止契約之情事，核與同法第
    16條、第17條規定雇主應發給資遣費及預告工資，或勞工得
    依同法第14條第4 項準用第17條規定之情形不符，原告請求
    被告給付資遣費，自無所據。再者，被告曾告知原告因麻醉
    業務未有萎縮或裁撤，且原告心智正常、無重大惡疾，又具
    護理師執照，並未喪失勞動能力，不符合資遣要件。另兩造
    訂立勞動契約時，原告已有接受調職之合意，而針對被告所
    為之調職，係基於企業經營上所必需，並合於其工作規則，
    已如前述。另遍觀被告之工作規則，亦無就此情形規定勞工
    得請求資遣費及預告工資，原告請求被告給付資遣費，自無
    理由。(六)如認被告應給付資遣費（被告仍否認之），亦應以
    原告最後1 次寄發存證信函之日即95年9 月27日為其起算日
    。而原告於95年10月31日離職前六個月 (即自95年5 月至同
    年10月)受 領之工資各為27, 060 元、26,865元、26,860元
    、27,945元、27,760元、28,280元，故其平均工資為27,462
     元 。至於原告主張之績效獎金乃係被告為獎勵執行麻醉業
    務之人，按每月執行之浮動業務量加以計算給付，其性質自
    與經常性給付有所不同；夜點費則係被告為慰勉員工輪值夜
    班之辛勞，按其輪值夜班天數，酌予計算核發，其性質亦非
    屬經常性給予，兩者均不得列入其平均工資之計算。(七)另被
    告於94年度年終獎金發放標準為5 個月本薪，如依原告當年
    度任職期間之比例 (即94年1 至8 月為麻醉技術師，同年9
    月至12月為門診護士)計 算，原告調職前之薪資為29 ,37 0
    元（本薪24,370元＋工作津貼2,000 元＋執照津貼1,200 元
    ＋交通津貼1,000 元＋伙食津貼800 元＝上開金額），調職
    後之薪資為22,300元（本薪17,300元＋工作津貼2,000 元＋
    執照津貼1,200 元＋交通津貼1,000 元＋伙食津貼800 元＝
    上開金額），原告94年度年終獎金，如以其調職前本薪24 ,
    370 元計算，為121,850 元，扣除其實際受領年終獎金86 ,
    500 元，被告應補發35,350元，惟因原告於94年9 月 (被告
    答辯續三狀誤載為10月)即 調任門診護士，按比例應酌減為
    26, 5 12元（【5, 3 50 元×9 月 (應係8 月之誤載)÷12
    ＝上開金額】，是原告應補領之年終獎金為26 ,512 元 (惟
    被告仍抗辯無須補發上開金額)。 (八)綜上，原告之訴，顯無
    理由等語，資為抗辯。並聲明：1.原告之訴駁回。2.如受不
    利判決，願供擔保請准宣告免為假執行。
三、兩造不爭執之事項：
  (一)原告自83年12月21日起任職於被告，至95年5 月3 日止，任
    職期間共11年4 月。
  (二)原告自83年12月21日到職，擔任被告麻醉科之學員，自85年
    1 月5 日任職為麻醉技術員，87年1 月5 日晉升為麻醉技術
    師。
  (三)被告於93年間對原告個人問題之「事件處理提案表」內容為
    真正(見本院卷第138 頁至第140 頁被證五之書面)。
  (四)被證一之切結書（見本院卷第57頁）為原告於94年6 月21日
    親筆書寫，形式上為真正。
  (五)原告於94年8月間擔任麻醉技術師當月工資為54,037元。
  (六)被證八、九有關原告個人問題之簽呈 (見本院卷第240 、24
    1 頁)， 其內容為真正。
  (七)94年9 月1 日被告將原告由麻醉技術師調任為門診二組護士
    。自94年9 月至95年4 月共8 個月期間，被告每月分別給付
    原告工資分別為48,215元＋32,056元＋26,900元＋26,900元
    ＋27,125元＋27,035元＋17,986元＋26,003元＝232,220 元
    。上述期間內，如原告擔任職務為麻醉技術師，被告共給付
    原告工資總額為444,608 元（55,576元×8 月＝上開金額）
    。
  (八)原告94年度之年終獎金以調任門診專任護士乙職本薪17,300
    元計算，為104,961元，被告已經給付。
  (九)原告先後於95年4 月26日、同年9 月29日以被告違反「勞動
    基準法第14條第1 項第5 款」為由，發存證信函通知被告終
    止勞動契約，並依同條第4 項準用同法第17條規定，請求被
    告給付資遣費。（見本院卷第43頁以下、第117 頁以下）。
  (十)被告94年度年終獎金發放標準為以員工之5 個月本薪，另再
    加發1萬元之春節紅包(並 參考被告之公告)核 計。
  (十一)依原告離職時之職務 (門診護士)計 算，其離職前最後六個
    月平均薪資為27,462元
四、兩造爭執事項及本院判斷
    原告主張被告擅自將其調職，致其薪資減少，伊已依法不經
    預告終止勞動契約，原告自應補發工資、年終獎金，及給付
    資遣費等語，業據其提出勞工保險投保資料表、調職通知單
    、薪資明細單及轉帳紀錄等附卷可稽（見本院卷第16頁以下
    ），被告固不否認有將原告調職，致其薪資結構減少之事實
    ，惟以原告與余姓醫生私人感情糾紛，致影響其工作之適任
    ，故將其調職等語置辯。綜合兩造之攻擊及防禦方法，兩造
    爭執事項厥為：
  (一)被告將原告由麻醉技術師調職為護士，是否合法？其因此原
    告薪資結構調整，有無違反調動五原則？
  1.按雇主對勞工行使調職命令，仍應審查調職命令在業務上有
    無必要性或合理性，與勞工接受調職命令後所可能產生於生
    活上之不利益程度，為綜合之比較考量。亦即，如要求雇主
    行使調職命令權，必須符合勞工個別狀況及需求，將妨礙企
    業之存續發展、雇主之人力運用，進而影響全體勞工之職業
    利益，故應認雇主行使調職命令權，僅於使勞工因調職而負
    擔超出社會一般通念認為應忍受之不利益程度時，始得謂雇
    主濫用權利。再者，內政部74年9 月5 日發布之74台內勞字
    第3284 33 號函釋內容：勞動基準法施行細則第7 條第1 款
    規定，工作場所及應從事之工作有關事項應於勞動契約中由
    勞資雙方自行約定，故其變更亦應由雙方自行商議決定。如
    雇主確有調動勞工工工作必要，應依下列原則辦理：(1)基於
    企業經營上所必需；(2)不得違反勞動契約；(3)對勞工薪資及
    其他勞動條件，未作不利之變更；(4)調動後工作與原有工作
    性質為其體能及技術所可勝任；(5)調動工作地點過遠，雇主
    應予以必要之協助，亦得供作雇主對勞工有關工作場所之調
    動有無濫用權利之具體判斷基準。職是，本院認判斷雇主之
    調職命令是否有權利濫用之情事，應就該調職命令在業務上
    有無必要性，與勞工因調職所可能蒙受之生活及工作上不利
    益之程度為綜合之考量，此外尚需注意雇主之調職有無其他
    不當之動機或目的，亦即是否符合正當性、合理性原則，為
    綜合觀察判斷。
  2.證人余崇銘醫生於本院審理中證稱： (其任職被告)自91 年
    7 月迄今， (此)期 間 (曾)在94 年3 月至6 月調離林口院
    區，至嘉義院區服務，直至94年7 月1 日調回林口院區，當
    時調離原因是與原告有糾紛，我跟麻醉科之主任報告結果請
    將我調離兩、三個月，調離期間我沒有跟原告有往來，但有
    收到一些不明的來電， (同年)7 月 回林口長庚後，依照醫
    院規定我在院區內須使用PHS 手機，原告時常打該電話騷擾
    我，我接起電話都沒有聲音等語；復證稱： (既然沒有聲音
    如何確定是原告？)除 了電話外， (原告)仍 有發簡訊給我
    而於簡訊內原告有表明身分，現在該手機業經院方收回，另
    有一次在同年7 月份我在值大夜班時，我當時人在病患恢復
    室，原告當時已下班到該處找我，我一見到她，我基於以前
    不好的印象，所以我便急於要離開，原告即立刻拉扯我衣服
    ，後來我表明要找警衛來，原告才放手離開。另於同年7 月
    份某日早上，我與原告正在上班時間，在開刀房等候室，見
    到原告，原告即上前搶我的手機，當時旁邊有幾位同事在，
    當時有己○○主任在附近應該有看到時情形，其他同事我忘
    記了，其中有一位女同事幫我分開後，就去找護理長過來。
    原告又在7 月份之後時常到我宿舍，甚至侵入我的寢室等我
    ，經我瞭解舍監表示應該是原告擅自竊取舍監的鑰匙，我只
    要在寢室內見到原告我即會立即出來，原告就會立即過來拉
    扯我，這種情形不只發生一次。到現在原告仍持續的以電話
    騷擾我，我只能被動的不予理會、不接電話，並且變更自己
    的號碼等語 (見本院卷第285 頁以下)。 又證人庚○○即被
    告之麻醉職員及證人己○○醫生於本院審理中經隔離訊問後
    亦證述：因原告與余崇銘醫生有私人感情糾紛，而有騷擾余
    崇銘醫生行為，致原告經規勸及輔導後，仍無法改善，因會
    影響醫生之醫療行為，故將之調職等語（見本院卷第251 頁
    以下)， 而為與證人余崇銘醫生為大致相同之證述。
  3.按證人余崇銘醫生固與原告有私人感情上之糾紛，然其證述
    與證人庚○○、己○○醫生互核大致相符；參酌原告亦自承
    其因上開與余崇銘醫生間之事件，而於94年6 月21日書立切
    結書1 份呈予被告，揆諸其內容為「職戊○○因個人感情因
    素問題，使得情緒一時失控而產生一些不當行為，造成科內
    許多紛擾及乙○○○○工作、生活上之干擾，甚感抱歉，職
    今後將控制自己的情緒，不干擾余醫師工作之執行及其私生
    活。十二萬分感謝部長、系主任及督導，對於屬下一時衝動
    所致之錯予以諒解，且給與改過之機會，職今後當努力認真
    工作，以謝長官之關懷」等語（見本院卷第57頁)； 再佐以
    被告麻醉科經辦庚○○與醫生己○○於同年8 月1 日之簽呈
    內容略為：主旨麻醉科系人員與醫師因私人事件影響科內營
    運請求主管協助。一、兩年前本科既已發生麻醉護士曾員因
    私人感情問題發生糾紛，爾後更傳出曾員於宿舍及麻醉科余
    醫師值班時不斷打簡訊及進入男醫師寢室之行為，且多次於
    值班時間騷擾，更有請警衛協助情形。二、去年曾員（即原
    告）多次私自進入余醫師寢室，且私自入舍監老師辦公室取
    余醫師寢室鑰匙經舍監多次勸告不聽，最後依規定不許曾員
    進入單身宿舍。三、曾員被逐出宿舍後又多次破壞宿舍安全
    門，．．．．．．．．，未隔多久，故事再重演，更發生傷
    害事件，於是決定讓余醫生暫時調回嘉義院區3 個月，3 個
    月後又再重演之前事情，而之前曾員曾決定以工作為重，不
    再讓此類事情發生，並立下切結書，未料余醫生重回林口，
    曾員仍無法依照前約定，科內主管亦不勝其擾，故呈請主管
    協助管理等語（見本院卷第240 頁)， 而兩造均不爭執上開
    書面之真正【見上開兩造不爭執事項(六)】，本院審酌上開切
    結書之書立日期為同年6 月21日，然依證人余崇銘及己○○
    之證言，暨上開庚○○與醫生己○○於同年8 月1 日之簽呈
    內容交互觀之，足證原告於同年6 月21日書立切結書保證不
    再與余崇銘醫生有糾紛後，仍違反其保證，於同年7 月間再
    與余崇銘醫生有私人糾紛，影響被告麻醉科之工作，致證人
    己○○醫生於同年8 月1 日簽請被告協助處理，是被告抗辯
    原告遭調職係肇因於其與證人余崇銘醫生之私人糾紛問題所
    致之事實，堪信為真正。原告主張被告濫用權利或有不當目
    的，將其調職，顯非可採。
  (二)原告依勞動基準法第14條第1 項第5 款不經預告終止勞動契
    約，是否合法？原告可否請求補給短少之工資？並請求資遣
    費？
  1.原告復主張上開調職，已影響其薪資結構，伊得依勞動基準
    法主張不經預告終止勞動契約云云，惟按僱主為維持其經營
    效率或企業紀律，對員工施以調職處分，固係事業單位為維
    持經營秩序之目的所必須，惟其所採取之方式，不可逾越必
    要之程度，此即上述調職處分正當性原則。經查，原告係因
    與證人乙○○○○有私人感情糾紛致遭被告將其由原任職麻
    醉技師調職，且上開調職既未違反其必要性與正當性，而屬
    合法，已如前述，本院審酌麻醉技術師須有專業證照，此與
    門診護士之職務性質、工作範圍、內容截然不同，原告遭調
    職而擔任兩種不同職務，其薪資結構因有易動，亦屬合理，
    是原告請求被告補發其擔任麻醉技術師與門診護士差額之工
    資，洵屬無據，不應准許。準此，原告主張其遭被告調職致
    其薪資降低，遂依勞動基準法第14條第1 項第5 款主張「雇
    主不依勞動契約給付工作報酬」，其得不經預告終止勞動契
    約云云，難認合法有效，是其請求被告給付補發短給之工資
    差額計212,388 元，自屬無據，不應准許。
  2.按勞動基準法第17條規定，雇主依第11條或第13條但書規定
    終止勞動契約者，其預告期間依左列各款之規定：一、繼續
    工作3 個月以上1 年未滿者，於10日前預告之。二、繼續工
    作1 年以上3 年未滿者，於20日前預告之。三、繼續工作3
    年以上者，於30日前預告之。又勞工依同法第14條規定終止
    勞動契約時，準用第17條規定。從而，員工請求資遣費須以
    符合上開規定之要件始可。本件審酌被告將原告遭調職既屬
    合法，且原告依勞動基準法第14條第1 項第5 款終止勞動契
    約，難認有效，則原告請求被告給付其於任職期間共11年4
    月之資遣費計699,142 元，尚屬無據，不應准許。
  (三)原告請求補給年終獎金部分，是否合法？
  1.原告復主張被告94年間共應給付其141,698 元之年終獎金，
    僅發給104,961 元，計短給36,737元，自應補發等語，此為
    被告所拒，辯稱：依長庚醫院工作規則規定，年終獎金係以
    當年度擔任職位計給，被告當年度係擔任門診護士，其本薪
    為17,300元，依本薪5 個月計給年終獎金104,961 元之年終
    獎金無誤云云，惟原告於94年間係擔任被告麻醉技術師職務
    ，自同年9 月始遭調職為門診護士之事實，為兩造所不爭，
    本院審酌原告擔任麻醉技術師之本薪為24,370元，擔任門診
    護士之本薪則為17,300元，此有原告所提出之94年間其薪資
    單明細在卷可稽 (見本院卷第19頁以下)， 是有關原告年終
    獎金之計算，自應按其94年度實際擔任工作職務各期間之本
    薪計給，始為合理，亦即以原告94年度1 至9 月擔任麻醉技
    術師，而同年9 月至12月擔任門診護士之各該職務本薪，按
    比例計算，被告應補發原告15,106元之年終獎金，始為合理
    。其逾此範圍之請求，則乏所據，不應准許。
  2.茲應審究者，係被告短給年終獎金是否屬於勞動基準法第14
    條第1 項第5 款所稱「不依勞動契約給付報酬」，原告得依
    該條款規定主張其得不經預告終止勞動契約？本院審酌勞動
    基準法所謂獎金：指年終獎金、競賽獎金、研究發明獎金、
    特殊功績獎金、久任獎金、節約燃料物料獎金及其他非經常
    性獎金，該法施行細則第10條第2 款定有明文。足見年終獎
    金因性質上非屬經常性之給與，並非勞動基準法第59條第2
    款所稱「工資」之一種，亦有最高法院92年度台上字第1960
    號判決可資參照，足認被告短給原告上開年終獎金，尚難認
    係符合勞動基準法第14條第1 項第5 款「雇主未依勞動契約
    給予報酬」情形，原告據此主張其得不經預告終止勞動契約
    云云，即無足取。
  3.又被告於言詞辯論期日具答辯續三狀稱：如依原告當年度任
    職期間之本薪比例 (即94年1 至8 月為麻醉技術師，同年9
    月至12月為門診護士)計 算，應按比例補給原告年終獎金26
    ,512 元 云云，惟原告於94年度任職被告麻醉技術師之期間
    係8 個月，且當年度被告已給付原告之年終獎金為104,961
    元，此為兩造所不爭執，已如前述，然被告於上開答辯續三
    狀係以原告當年度任職麻醉技術師之期間為「9 月」，及被
    告已給付原告當年度之年終獎金為「86 ,500 元」為計算基
    礎，而與本院協議兩造不爭執事項及雙方歷次書狀所述不符
    ，顯係誤載，是上開訴狀所載之「被告應補給原告年終獎金
    26,512元」乙節，為本院所不採，附此敘明。
五、綜上所述，原告主張被告應補給所減少給付其94年度之年終
    獎金，於15,106元及自起訴狀繕本送達之翌日即95年9 月30
    日起至清償日止，按週年利率百分之5 計算之利息範圍內為
    有理由，應予准許，超過此部分之請求，尚屬無據，不應准
    許。至於原告主張被告違法將其調職，依勞動基準法及兩造
    勞動契約請求被告給付資遣費，及補發減少工資部分，為無
    理由，不應准許。
六、本件原告勝訴部分，因所命給付之金額未逾50萬元，爰依職
    權宣告假執行。被告陳明願供擔保，聲請宣告免為假執行，
    經核並無不合，爰酌定相當擔保金額准許之。至原告敗訴部
    分，其假執行之聲請，已失所附麗，應予駁回。
七、本件事證已臻明確，兩造其餘攻擊防禦方法，於本判決結果
    不生影響，爰不一一論述，併此敘明。
八、據上論結，本件原告之訴為一部有理由，一部無理由，依民
    事訴訟法第79條、第389 條第1 項第5 款，第392 條第2 項
    ，判決如主文。
中　　華　　民　　國　　96　　年　　10　　月　　31　　日
                  民事第二庭        法  官  張金柱
以上正本係按原本作成。
如不服本判決，應於送達後20日內，向本院提出上訴狀並表明上
訴理由，如於本判決宣示後送達前提起上訴者，應於判決送達後
10日內補提上訴理由書（須附繕本）。
中　　華　　民　　國　　96　　年　　11　　月　　 1　　日
                                    書記官　黃珮娟
┌──────────────────────────────────┐
│附表：被告應補原告94年度年終獎金計算式及說明表（95年度勞訴字第44號）│
├────┬─────┬─────┬─────┬─────┬─────┤
│項目    │原告94年1 │原告94年9 │被告應付原│被告實付原│被告應補原│
│        │月至同年8 │月至同年12│告94年度年│告94年度年│告94年度年│
│        │月每月本薪│月每月本薪│終獎金    │終獎金    │終獎金    │
├────┼─────┼─────┼─────┼─────┼─────┤
│原告主張│24,370元  │24,370元  │141,698元 │104,961元 │36,737元  │
├────┼─────┼─────┼─────┼─────┼─────┤
│本院認定│同上      │17,300元  │120,067元 │同上      │15,106元  │
├────┴─────┴─────┴─────┴─────┴─────┤
│說明：                                                              │
│一、單位新台幣。                                                    │
│二、原告主張被告實付原告94年度年終獎金為104,961 元，有原告提出之年終│
│    獎金明細單1 紙在卷可稽（見本院卷第18頁）。                      │
│三、本院認定                                                        │
│  (一)原告94年1 月至同年8 月每月本薪為24,370元，94年9 月至同年12月每月│
│    本薪為17,300元，有原告提出之94年3 月至12月薪津明細表10紙、各年度│
│    薪資查詢表1 紙在卷可稽（見本院卷第195 頁、第196 頁、第19頁至第26│
│    頁、第108 頁）。                                                │
│  (二)兩造不爭執被告94年度年終獎金發放標準為5 個月本薪，另再加發10,000│
│    元春節紅包（見本院卷第154 頁被告之公告），故本院認被告應付原告94│
│    年度年終獎金應以原告94年平均每月本薪乘以5 個月，再加上10,000元，│
│    總計為120,067 元。                                              │
│    計算式：（24,370元×8 ＋17,300元×4） ÷12×5 個月＋10,000元＝  │
│    120,067 元（元以下四捨五入）。                                  │
│  (三)被告應付原告94年度年終獎金為120,067 元，原告主張被告實付104,961 │
│    元，故被告應補原告94年度年終獎金為15,106元。                    │
│    計算式：120,067元－104,961元＝15,106元。                        │
└──────────────────────────────────┘
